【裁判字號】    95,台上,3533
【裁判日期】    950629
【裁判案由】    違反毒品危害防制條例
【裁判全文】
最高法院刑事判決            九十五年度台上字第三五三三號
    上  訴  人  甲○○
                        溝頂厝.
上列上訴人因違反毒品危害防制條例案件，不服台灣高等法院中
華民國九十五年四月二十六日第二審判決（九十五年度上重訴字
第一八號，起訴案號：台灣桃園地方法院檢察署九十四年度偵字
第一七二八九號），提起上訴，本院判決如下：
    主  文
上訴駁回。
    理  由
本件原判決認定上訴人甲○○染有第一級毒品海洛因毒癮，在其
種水果工作之地點認識從越南至台灣工作之姓名年籍不詳綽號「
阿清」之越南籍成年男子，「阿清」告知上訴人在越南第一級毒
品海洛因之價格低廉，上訴人如有機會到越南伊可以幫忙購買，
嗣「阿清」離台返回越南，並將其住址留給上訴人。上訴人基於
運輸及私運屬管制進出口物品之第一級毒品海洛因進入國內之犯
意，明知海洛因為毒品危害防制條例所列之第一級毒品，並係經
行政院管制進出口物品，於民國九十四年九月二十三日搭乘中華
航空公司班機前往越南河內找「阿清」幫忙購買第一級毒品海洛
因，「阿清」要上訴人先行購買休閒鞋以便藏置第一級毒品海洛
因，「阿清」則代上訴人購買第一級毒品海洛因二包（含包裝，
驗餘淨重共計 346.59公克、空包裝重27.72公克、純度52.52%，
純質淨重182.03公克），並將該二包海洛因藏置在上訴人購買之
休閒鞋鞋墊中穿著以適應，嗣上訴人於九十四年九月二十七日下
午十五時許，自越南河內搭乘中華航空公司編號CI684班機返台
，企圖矇混闖關運輸走私入境，於同日下午十八時四十分許，抵
達台灣桃園中正國際機場第一航廈入境時，刻意未填寫申報單或
口頭申報進口，然為台北地方法院檢察署檢察官指揮法務部調查
局航業海員調查處（下稱海調處）、桃園縣調查站、台北市南區
憲兵隊、財政部台北關稅局人員當場查獲，並扣得上訴人所運輸
之第一級毒品海洛因二包，及其所有供私藏夾帶俾運輸第一級毒
品海洛因所用之休閒鞋一雙等情。係以上開事實，業據上訴人於
海調處及事實審偵審中坦承不諱，並有財政部台北關稅局扣押貨
物運輸工具收據暨搜索筆錄影本一份、現場照片一張等在卷可稽
，及供上訴人私藏夾帶俾運輸毒品所用之休閒鞋一雙扣案可資佐
證。上訴人挾帶入境之白色粉末二包，經送法務部調查局鑑定結
果，均檢出含有第一級第六項毒品海洛因成分，驗餘淨重共計34
6.59公克、空包裝重27.72公克、純度52.52%，純質淨重 182.03
公克，亦有該局九十四年十一月一日調科壹字第 080010243號鑑
定通知書一紙附卷可憑，足見上訴人之自白與事實相符，堪予採
信。綜合以觀，上訴人有上開運輸走私第一級毒品海洛因之犯行
，足堪認定，為其所憑之證據及認定之理由。並明毒品危害防
制條例所指之運輸毒品，並不以為他人輸送為必要，其為自己輸
送者亦包括在內，且運輸不以國外輸入國內或國內輸出國外為限
，其在國內運輸者亦屬之，零星夾帶或短途持送而無運輸或販賣
之意圖者，始得斟酌實際情形依持有毒品罪論科。上訴人雖係為
自己施用，而自越南地區攜帶第一級毒品海洛因二包入境，但其
驗餘淨重合計高達346.59公克，數量非微，非所謂「零星夾帶」
之情形，且自越南地區搭飛機返台，路程非短，亦非「短途持送
」可比，其行為已該當運輸第一級毒品罪之構成要件，所辯其攜
帶毒品僅供自用，並無營利之意圖云云，亦無礙於其運輸第一級
毒品之成立。又海洛因屬毒品危害防制條例第二條第二項第一款
規定之第一級毒品，且係行政院發布之「懲治走私條例公告管制
物品項目及其數額」甲項第四款規定之毒品，為管制進出口之物
品。核上訴人自越南私運管制進出口之第一級毒品海洛因入境台
灣，所為係犯毒品危害防制條例第四條第一項之運輸第一級毒品
罪及懲治走私條例第二條第一項之私運管制物品進口罪。其持有
第一級毒品海洛因之低度行為，為運輸毒品之高度行為所吸收，
不另論罪。其運輸走私海洛因進口之一行為觸犯前開二罪名，為
想像競合犯，應依刑法第五十五條之規定，從一重之運輸第一級
毒品罪處斷。因認第一審判決適用毒品危害防制條例第四條第一
項、第十八條第一項前段、第十九條第一項，懲治走私條例第二
條第一項、第十一條，刑法第十一條、第五十五條、第三十七條
第一項，並審酌上訴人為圖低廉價格之毒品，竟挺而走險以運輸
毒品海洛因，將嚴重危害國人身心健康之第一級毒品海洛因運輸
來台，幸因司法調查人員及時查獲而未能造成重大危害，無視政
府反毒決心，而其所運輸之第一級毒品海洛因數量非微，情節非
輕，但犯後態度良好坦承犯行等一切情狀，量處上訴人無期徒刑
，並依法宣告褫奪公權終身；且以扣案之第一級毒品海洛因二包
（合計淨重346.59公克、空包裝重27.72公克、純度 52.52%，純
質淨重182.03公克）係第一級毒品，依毒品危害防制條例第十八
條第一項前段規定宣告沒收銷燬之；扣案之休閒鞋一雙，係上訴
人所有供私藏夾帶運送第一級毒品海洛因所用，已據上訴人供承
無誤，依同條例第十九條第一項規定予以宣告沒收，認事用法並
無不合，復明上訴人雖辯稱不知運輸第一級毒品罪係死刑或無
期徒刑之重罪，請求減輕其刑，然查無減輕之事由，無從予以減
輕，而維持第一審判決，駁回上訴人在第二審之上訴，經核於法
並無違誤。按綽號「阿清」之男子僅在越南代上訴人購買毒品，
未參與本件運輸走私毒品海洛因犯行之實施，非共同正犯，原判
決未予論述，並無不合，上訴意旨指摘原判決對於「阿清」涉案
部分，未加論述，有理由不備、理由矛盾之違法云云，難認有理
由。至關於刑之量定及緩刑之宣告，係實體法上賦予法院得為自
由裁量之事項，而犯罪情狀是否顯可憫恕，得否依刑法第五十九
條酌量減輕其刑，法院本屬有權斟酌決定，如無認被告之犯罪情
狀有顯可憫恕之情形，而未酌減其刑，自不生不適用法則之違法
問題。原判決已明審酌上訴人所犯為死刑、無期徒刑之罪，又
查無減輕其刑之事由，無從減輕其刑，並審酌上訴人犯罪之動機
、手段、所生之危害、犯後之態度等一切情狀，於法定刑內量處
低度之無期徒刑，顯已審酌刑法第五十七條所列各款之情形而以
之為量刑之依據，核無判決不適用法則或適用法則不當，或理由
不備、理由矛盾之情形，上訴意旨以上訴人年事已高，其攜帶入
境之海洛因係供己用，無營利之意圖，其犯罪情輕法重，指摘原
判決未依刑法第五十七條規定審酌量刑，且未依同法第五十九條
規定酌量減輕其刑，有理由不備及適用法則不當之違法云云，顯
有誤會，其上訴難認有理由，應予駁回。
據上論結，應依刑事訴訟法第三百九十六條第一項，判決如主文
。
中    華    民    國  九十五  年    六    月  二十九  日
                      最高法院刑事第九庭
                          審判長法官  陳  正  庸
                                法官  賴  忠  星
                                法官  王  居  財
                                法官  林  開  任
                                法官  林  立  華
      本件正本證明與原本無異
                                      書  記  官
中    華    民    國  九十五  年    七    月    六    日
                                                      V
附錄：論罪科刑法條
毒品危害防制條例第四條第一項：
製造、運輪、販賣第一級毒品者，處死刑或無期徒刑；處無期徒
刑者，得併科新台幣一千萬元以下罰金。
懲治走私條例第二條第一項：
私運管制物品進口、出口逾公告數額者，處七年以下有期徒刑，
得併科新台幣三百萬元以下罰金。


司法院資訊處製作；財團法人民間司法改革基金會備份。
